【裁判字號】    94,訴,788
【裁判日期】    950509
【裁判案由】    違反槍砲彈藥刀械管制條例
【裁判全文】
臺灣臺南地方法院刑事判決               94年度訴字第788號
聲  請  人  臺灣臺南地方法院檢察署檢察官
被      告  丙○○
選任辯護人  蘇正信律師
            蔡進欽律師
            蔡弘琳律師
上列被告因違反槍砲彈藥刀械管制條例案件，經檢察官聲請以簡
易判決處刑（93年度偵字第 12092號），本院認為不宜，改依通
常程序審理，判決如下：
    主  文
丙○○無罪。
    理  由
一、聲請簡易判決處刑意旨略以：被告丙○○明知未經許可，不
    得持有子彈，竟仍基於幫助持有子彈之犯意，於民國九十三
    年三月十日晚間八時十一分許，以其所使用之000000
    0000號行動電話，與甲○○所使用之00000000
    00號行動電話聯絡，同意為其向丁○○拿取五顆子彈。丁○○旋於數日後，將五顆子彈攜至臺南市○○○路「全信車
    行」內，當場交付予甲○○持有，因認被告涉有刑法第三十
    條第一項、槍砲彈藥刀械管制條例第十二條第四項之幫助未
    經許可持有子彈罪嫌云云。
二、按犯罪事實應依證據認定之，無證據不得認定犯罪事實，又
    不能證明被告犯罪者，應諭知無罪之判決，刑事訴訟法第一
    百五十四條第二項、第三百零一條第一項定有明文。另按槍
    砲彈藥刀械管制條例所謂之彈藥，係指具有殺傷力或破壞性
    之子彈、炸彈或爆裂物而言，此觀該條例第四條第二款之規
    定甚明（最高法院八十四年度台上字第一九三七號判決可資
    參照）。是倘子彈並未具有殺傷力而無危險性，自無管制之
    必要；而槍砲彈藥刀械管制條例第十二條第四項之罪，依同
    條例第四條第二款之定義觀之，係以行為人所持有之彈藥具
    有殺傷力為構成要件，此項構成要件事實，自應以證據加以
    證明，且需經嚴格之證明，要屬當然。
三、檢察官聲請簡易判決處刑暨蒞庭論告意旨，認被告涉有刑法
    第三十條第一項、槍砲彈藥刀械管制條例第十二條第四項之
    幫助持有子彈犯行，無非以被告於警詢及偵查中，自承代為
    調取子彈之供述、證人丁○○、甲○○二人於警詢、偵查中
    所為之證詞暨本院九十四年度訴字第一七八號全案卷證資料
    為據，認被告所代為調取之子彈係透過丁○○向該案被告乙○○所調取，則乙○○製造之子彈有上百顆之多，經鑑定結
    果其中僅有幾顆無殺傷力，而被告所調取之子彈高達五顆之
    多，其中至少會有一、二顆具有殺傷力等情，為主要之論據
    。訊據被告固坦承曾接獲甲○○以行動電話傳達之簡訊，並
    於九十三年三月十日晚間八時十一分許，以其所使用之00
    00000000號行動電話撥打甲○○所使用之0000
    000000號行動電話與之聯絡，並在電話中告知甲○○
    可向丁○○調取子彈等事實，但堅決否認有何幫助持有子彈
    犯行，辯稱：其自始至終並未看見子彈，不知子彈可否擊發
    ，亦不知丁○○係何時將子彈交給甲○○等語。經查：
  (一)本件聲請簡易判決處刑意旨所載被告接獲甲○○之電話後向
    丁○○調取之五顆子彈，自始至終並未扣案，而證人甲○○
    於偵查中就該五顆子彈之去向，供述前後不一，初稱：該五
    顆子彈係渠幫友人蘇育利向被告調借，渠向丙○○拿取子彈
    後，當日即在臺南市○○路、華平路路口之「阿芬檳榔攤」
    將該五顆子彈交付蘇育利云云（見偵卷第七九、八九、一０
    一頁），惟嗣後又改稱渠記憶有誤，上開子彈係渠友人劉子
    賢向渠索討，故而向丙○○調借，但因劉子賢事後均未與渠
    聯絡，故於一星期後即將該五顆子彈丟入渠位於臺南市精忠
    三村七０七號住處之垃圾桶內云云（見影印偵查卷第七頁反
    面）。查證人甲○○既可能因其證詞自證涉有未經許可持有
    子彈罪嫌而遭受刑事訴追，渠嗣後於本院調查時，依刑事訴
    訟法第一百八十一條之規定就上開子彈之去向行使拒絕證言
    權，自屬有據（見本院簡易案卷第十八頁）。是本件聲請簡
    易判決處刑書所指五顆子彈既未扣案，此等子彈去向如何，
    已屬無從查證。
  (二)雖公訴人以聲請簡易判決處刑書所載五顆子彈，均係被告以
    電話聯絡丁○○後，經丁○○向乙○○調取，而乙○○所製
    造之子彈經鑑定大部分具有殺傷力，足以佐證本件涉案之五
    顆子彈中，至少有一、二顆子彈具有殺傷力等語，資為論據
    ，而證人丁○○於警詢及偵查中，亦供稱曾應被告之要求代
    為向乙○○調取五顆子彈，經乙○○同意後，乙○○親自將
    五顆以衛生紙包覆之銅製彈頭子彈持往臺南市○○○路「全
    信車行」，渠再將該五顆子彈轉交被告，當時並未給付乙○○任何代價（見影印偵查卷第三、十一至十三頁反面、十五
    至十六頁）。然證人乙○○於本院審理中證稱：伊固曾出售
    子彈予丁○○，但不曾無償將子彈贈與丁○○，且伊出售子
    彈均以數十顆計量，未有僅出售五顆之情形（見本院卷第一
    ００頁）。準此，本件聲請簡易判決處刑意旨認涉案之五顆
    子彈係被告向丁○○詢問後，由丁○○向乙○○調取云云，
    徵諸證人乙○○前開證詞，已難僅以丁○○於警詢、偵查中
    以被告身分所為之供述逕行認定；而證人丁○○既可能因伊
    就本件子彈來源所為之證詞遭受刑事訴追，伊於本院簡易程
    序調查時，就此依刑事訴訟法第一百八十一條之規定行使拒
    絕證言權，亦難謂為無理由，則聲請簡易判決處刑暨論告意
    旨逕認涉案之五顆子彈係由乙○○交付丁○○後，再由丁○○轉交被告云云，亦屬無從證明。
  (三)縱認本件涉案之五顆子彈確如檢察官所認，係由乙○○交付
    丁○○。然綜觀本件全部卷證資料中，被告及相關涉案之證
    人對於上開五顆子彈所為之供述或證詞，對於該等子彈是否
    曾經發射、試射或以其他方式檢驗有無殺傷力等情，均無一
    語提及。另本院依公訴人之聲請傳訊證人乙○○到庭訊問結
    果，證人乙○○證稱：伊製造之子彈數量高達上千顆，但其
    中有部分無法使用，向伊購買子彈之人，亦有抱怨子彈無法
    使用者；雖伊自認製造子彈之技術尚稱精良，但因子彈於製
    造或保存過程，均可能因受潮以致無法擊發使用（見本院卷
    第九九至一００頁）。再者，本院依公訴人之聲請調閱本院
    九十四年度訴字第一七八號全案卷證查核結果，證人乙○○
    製造之子彈中，亦確有部分經鑑定結果係無法擊發，此有各
    該槍彈鑑定書附於該案卷內可資查證。則本件涉案之子彈既
    未扣案，去向如何亦難查證，已無從直接透過鑑定之方式證
    明有無殺傷力；而證人乙○○製造之子彈中，有部分子彈業
    經鑑定結果並無殺傷力，且證人乙○○於本院審理中亦證稱
    確有部分子彈因製造或保存過程受潮以致無法擊發使用，則
    本件涉案之五顆子彈究竟能否擊發？有無因受潮或其他製造
    程序、原料瑕疵等因素導致無法擊發使用？擊發後子彈之動
    能如何？能否達於殺傷力之判定標準？凡此均無從以推論臆
    測之方式逕行認定，自不能僅以乙○○製造子彈之數量多寡
    、該等扣案之子彈經鑑定後大部分具有殺傷力等情，遽為不
    利於被告之認定。
四、綜上所述，本件被告雖坦承曾代甲○○向丁○○調取子彈等
    情，但依現有證據，既無從認定被告所調得之子彈確有殺傷
    力，即不能逕以幫助持有子彈罪責相繩。此外，復查無其他
    積極證據足認被告有何聲請簡易判決處刑暨論告意旨所認犯
    行，應認本件被告犯罪尚屬不能證明，爰依法改行通常程序
    ，並諭知被告無罪之判決，以示平允。
據上論斷，應依刑事訴訟法第四百五十二條、第三百零一條第一
項，判決如主文。
本案經檢察官戊○○到庭執行職務。
中    華    民    國    95    年    5     月    9     日
                  刑事第十一庭  審判長法  官  謝瑞龍
                                      法  官  李東柏
                                      法  官  周紹武
以上正本證明與原本無異。
如不服本判決，應於判決送達後十日內，向本院提出上訴狀。
                                      書記官  鄭佩玉
中    華    民    國    95    年    5     月    9     日


司法院資訊處製作；財團法人民間司法改革基金會備份。
